臺灣臺中地方法院刑事判決　　　　　　　95年度易字第3597號
公　訴　人　臺灣臺中地方法院檢察署檢察官
被　　　告　乙○○
上列被告因毀棄損壞案件，經檢察官聲請以簡易判決處刑（九十
五年度偵字第一八四一五號)，本院沙鹿簡易庭認不宜以簡易判
決處刑，簽移本院刑事庭改依通常程序審理，本院判決如下。
    主  文
乙○○無罪。
    理  由
一、公訴意旨略以: 被告乙○○與告訴人甲○係鄰居，被告乙○
    ○所有位在臺中縣外埔鄉○○○○段第四一號農地（下稱第
    四一號農地），與告訴人甲○所有位在臺中縣外埔鄉○○○
    ○段九九之三號農地（下稱九九─三號農地)毗鄰，被告乙
    ○○因懷疑其所有農地遭告訴人甲○占用，於多次追討不成
    後，竟基於毀損之犯意，於民國九十四年十二月二十七日上
    午九時許，僱用挖土機拆除其認告訴人甲○占用之農地上之
    水泥田埂，足以生損害於告訴人甲○。案經告訴人甲○提出
    告訴，因認被告乙○○涉犯刑法第三百五十四條之毀損罪嫌
    。
二、按犯罪事實應依證據認定之，無證據不得認定犯罪事實；又
    不能證明被告犯罪者，應諭知無罪之判決，刑事訴訟法第一
    百五十四條第二項、第三百零一條第一項分別定有明文。又
    刑事訴訟法上所謂認定犯罪事實之證據，係指足以認定被告
    確有犯罪行為之積極證據而言，該項證據自須適合於被告犯
    罪事實之認定，始得採為斷罪資料；如未能發現相當證據，
    或證據不足以證明，自不能以推測或擬制之方法，以為裁判
    之基礎，最高法院二十九年上字第三一○五號、四十年臺上
    字第八六號分別著有判例可資參照。另按「刑事訴訟法第一
    百六十一條已於民國九十一年二月八日修正公布，其第一規
    定：檢察官就被告犯罪事實，應負舉證責任，並指出證明之
    方法。因此，檢察官對於起訴之犯罪事實，應負提出證據及
    說服之實質舉證責任。倘其所提出之證據，不足為被告有罪
    之積極證明，或其指出證明之方法，無從說服法院以形成被
    告有罪之心證，基於無罪推定之原則，自應為被告無罪判決
    之諭知。」，最高法院九十二年度臺上字第一二八號判例亦
    足參考。
三、公訴人認被告乙○○涉犯毀損罪嫌，係以上揭犯罪事實，業
　　據被告乙○○於警訊時及本署偵查中坦承不諱，核與告訴人
  　甲○指訴情節相符，並經證人沈青山證稱屬實，且有照片、
    土地所有權狀、土地登記第二類謄本、土地複丈成果圖、存
    證信函等為其論據。訊據被告乙○○固坦承於上開時間、地
    點，僱工毀損告訴人甲○出資建築之部分水泥田埂之事實，
    則堅決否認有何毀損犯行，辯稱：我毀損的水泥田埂是在我
    的田地部分，是告訴人甲○侵占到我的田地，第一次鑑界出
    來，知道那條田埂路有占用到我的地，我去申請調解但不成
    立，告訴人甲○也不還給我，我再去申請鑑界，第二次鑑界
    的結果與第一次相同，我才去把占用到我土地的田埂挖掉等
    語。
四、經查：
（一）被告乙○○所有之第四一號農地，與告訴人甲○所有之九
      九─三號農地毗鄰，告訴人甲○於八十四年承買上開九九
      ─三號農地後，雇工在被告乙○○所有如附圖所示Ａ部分
      之第四一號農地上舖建水泥田埂，嗣因其二人之土地糾紛
      ，由臺中縣大甲地政事務所先後進行鑑界及訂立界樁，並
      經臺中縣外埔鄉公所進行調解無果後，被告乙○○因此自
      行雇工挖除上開水泥田埂等情，業據告訴人甲○指訴在卷
      ，並經證人沈青山證稱屬實，且為被告所自承，復有現場
      照片、土地所有權狀、土地登記第二類謄本、存證信函、
      調解不成立證明書、本院勘驗筆錄（含照片及位置略圖）
      、臺中縣大甲地政事務所九十六年二月二日甲地測字第○
      九六○○○一一三九號函附之土地複丈成果圖、該所九十
      五年十二月八日甲地測字第○九五○○○九三九一號函及
      所附之地籍圖、土地登記簿謄本、臺中縣外埔鄉公所調解
      書、土地複丈圖及面積計算表等在卷可考。
（二）惟按刑法第三百五十四條規定: 「毀棄、損壞前二條以外
      之他人之物或致令不堪用，足以生損害於公眾或他人者，
      處二年以下有期徒刑、拘役或五百元以下罰金。」，故毀
      損之客體須為「他人之物」始足當之。查告訴人甲○雖指
      稱曾與被告乙○○有交換土地之情事，為此為被告所否認
      ，而檢察官僅推論稱因告訴人甲○之土地確實有凸出進去
      被告乙○○之土地，所以告訴人甲○陳述因為土地尖端部
      分不好使用，而與被告乙○○協議製作田埂而將此部分土
      地交由被告使用之陳述顯可採信等語，然告訴人甲○既未
      能提供相關證據以供本院查證，難謂確有此事。再本件檢
      察官僅泛言稱被告乙○○僱工用挖土機拆除其認告訴人甲
      ○占用之農地上之水泥田埂，而並未具體指出被告乙○○
      所毀損之田埂係位於何土地上。而經本院至現場勘驗被告
      乙○○所挖除之水泥田埂情形，惟現場已雜草叢生，被告
      乙○○所挖除之水泥田埂亦沒有殘跡。而同行之地政測量
      員則表示被告乙○○與告訴人甲○所有之土地之間尚有一
      塊未登錄土地（後經查其地號為同段第九○○七─三六號
      ），並請測量員將現場測量圖檢送過院，而經臺中縣大甲
      地政事務所於九十六年二月二日以甲測字第○九六○○○
      一一三九號函檢送之測量成果圖可知，依本院勘驗時現場
      指界施測之田埂，其寬度約二十七公分，其中大部分係位
      於被告乙○○所有之第四一號農地（即附圖所示Ａ部分）
      ，一小部分則位於未登錄土地上（即成果圖所示Ｂ部分）
      ，惟均無位於告訴人甲○所有之第九九─三地號土地上，
      有土地複丈成果圖存卷可參；再就警員於九十四年十二月
      二十四日至現場所拍攝之毀損案現場照片對照上開土地複
      丈成果圖，可知該毀損之部份應係位於複丈成果圖所示Ａ
      部分（即被告乙○○所有第四一號農地上），有該照片附
      卷可證，參以被告乙○○於九十五年十一月十五日在本院
      沙鹿簡易庭訊問時曾供稱「是我的田部分我將之毀掉」、
      「我拆除部分是在我地號裡面」等語，而告訴人甲○就此
      抗辯內容亦不爭執，僅稱我現已無路可通行至自己田裡耕
      作等語 (沙簡卷第14頁)，故本院認被告乙○○所毀損之
      田埂部分，應係位於被告乙○○所有之第四十一號農地上
      無訛。
（三）另按動產因附合而為不動產之重要成分者，不動產所有人
      ，取得動產所有權，民法第八百十一條定有明文。又按「
      貯水池絕對與土地不能分離，一分離即不成其為貯水池，
      應認該貯水池為土地之成分」（司法業務研究會第二十七
      期法律問題結論）、「假山雖固定不移，但已與土地合為
      一體，而非附著，應屬土地之一部（鄭玉波、黃宗樂著民
      法總則第二一六頁）。而臺灣高等法院八十六年法律問題
      座談會亦曾就「某甲於某乙所有之土地欲蓋房屋一棟，甫
      完成圍牆一道，為某乙所發現，將之毀除，某甲乃對某乙
      提出告訴，檢察官以某乙涉有毀損罪嫌提起公訴，問法院
      應如何判決？多數採乙說即圍牆非屬不動產且與土地密切
      不可分離《參見王澤鑑，民法物權第一冊，通則，所有權
      ，四四頁》，故圍牆雖為某甲所建，但仍屬土地所有人即
      某乙所有，某乙毀損自己之所有物，並不構成毀損罪，應
      為某乙無罪之判決。採相同見解。」（參法務部《八四》
      法檢《二》字第二三五八號法律座談會）。查本案之田埂
      係固定於土地上，一分離即不成其為田埂，亦無獨立之經
      濟價值，故亦應屬土地之一部分，從而被告乙○○所毀損
      者乃自己之物，尚難認為構成刑法第三百五十四條之毀損
      罪。
五、至於檢察官所稱禁止私力救濟之問題，惟因被告乙○○所毀
    損者乃「自己之物」，與刑法之毀損罪之構成要件不符，自
    難以毀損罪相繩（上開臺灣高等法院八十六年法律問題座談
    會亦曾就此列為甲說，惟不為多數採納）。此外，復查無其
    他積極證據足以證明被告乙○○有何檢察官所指之犯行，自
    應依法諭知被告乙○○無罪。
據上論斷，應依刑事訴訟法第四百五十二條、第三百零一條第一
項，判決如主文。
中　　華　　民　　國　　96　　年　　4 　　月　　3 　　日
　　　　　　　　　刑事刑九庭   審判長法　官  周瑞芬
                                     法　官　余德正
                                     法  官  莊秋燕
以上正本證明與原本無異。
如不服本判決應於送達後十日內向本院提出上訴狀。
                                     書記官  顏督訓
中　　華　　民　　國　　96　　年　　4 　　月　　3 　　日
